【裁判字號】    95,聲,1271
【裁判日期】    951019
【裁判案由】    返還提存物
【裁判全文】
臺灣桃園地方法院民事裁定              95年度聲字第1271號
聲  請  人  丁○○○即陳東坤.
            丙○○即陳東坤之.
            乙○○即陳東坤之.
                      上三人共同送達代收人  張宜暉律師
相  對  人  翊元企業有限公司
法定代理人  戊○○○
相  對  人  甲○○
上列聲請人聲請返還提存物事件，本院裁定如下：
    主  文
本院九十四年度存字第四二二四號提存事件聲請人之被繼承人陳
東坤所提存之擔保金新台幣伍拾萬元及本院九十四年度存字第四
三二○號提存事件聲請人之被繼承人陳東坤所提存之擔保金新台
幣參拾萬元，就相對人翊元企業有限公司部分，准予返還。聲請
人其餘之聲請駁回。
    理  由
一、按供擔保人證明受擔保利益人同意返還者，法院應依供擔保
    人之聲請，以裁定命返還其提存物，民事訴訟法第104 條第
    1 項第2 款定有明文。前開規定，於其他依法令供訴訟上之
    擔保者準用之，並為同法第106 條所明定。
二、本件聲請意旨略以：聲請人之被繼承人陳東坤前遵鈞院94年
    度裁全字第3501號及同年度裁全字第3583號民事裁定，為擔
    保對相對人財產之假扣押，曾分別提供新台幣（下同）50萬
    元及30萬元為擔保金，並以鈞院94年度存字第4224號及94年
    度存字第4320號提存事件提存在案。惟聲請人僅對相對人翊
    元企業有限公司（下稱翊元公司）之財產聲請執行，並未對
    債務人甲○○之財產執行。茲因聲請人已撤回上開假扣押執
    行及撤銷假扣押裁定，相對人翊元公司出具同意書及公司變
    更登記事項表與聲請人，同意聲請人領回其所提存之上開提
    存物，爰聲請發還本件擔保金等語。
三、就相對人翊元公司部分：
    經查聲請人主張之事實，業據提出同意書原本2 份、有限公
    司變更登記表1 份、國庫存款收款書影本2 份、本院95年度
    全聲字第169 號及本院95年度全聲字第170 號民事裁定、本
    院94年度執全字第3501號及94年度執全字第3583號通知影本
    各1 件為證，復經本院依職權調取本院前開假扣押執行、提
    存卷宗查閱屬實，自堪信為真實。從而，此部分聲請人聲請
    發還提存物，合於前開法律規定，應予准許。
五、就相對人甲○○部分：
    按假扣押於執行程序實施前撤回執行之聲請，法院應依供擔
    保人之聲請，返還其提存物，毋庸裁定，修正前民事訴訟法
    第104 條第3 項定有明文；又擔保提存之提存人於提存後，
    依民事訴訟法第104 條第3 項之規定返還提存物者，得聲請
    該管法院提存所返還提存物，提存法第16條第1 項第2 款亦
    定有明文。經查，民事訴訟法第104 條第3 項雖於92年2 月
    7 日經總統令刪除，然觀諸該條之修正理由為「原第三項關
    於假執行、假扣押、假處分供擔保人請求返還提存物之規定
    ，非屬本條訴訟費用之擔保事項，且係不經法院裁定，逕向
    法院提存所聲請返還，應屬提存法之範疇，在此規定，體例
    未合。」，足見假扣押供擔保人於強制執行實施前撤回執行
    之聲請，仍得逕向法院提存所聲請返還擔保金，毋須經由法
    院裁定。再查，本件聲請人於辦理上開提存後，僅聲請假扣
    押強制執行相對人翊元公司之財產，並未聲請假扣押相對人
    甲○○之財產，此經本院調閱94年度執全字第3501號及94年
    度執全字第3583號假扣押執行卷宗核閱屬實，則依前揭提存
    法第16條第1 項第2 款之規定，聲請人就相對人甲○○部分
    ，欲請求返還提存物，僅需提出民事執行處發給之「未執行
    證明」，即得聲請提存所返還提存物，無庸取得本院命返還
    提存物之確定裁定。從而，聲請人就相對人甲○○部分之聲
    請，尚屬於法不合，應予駁回。
中    華    民    國    95    年    10    月    19    日
                  民事第二庭法  官  潘進順
以上正本係照原本作成。
如對本裁定抗告須於裁定送達後10日內向本院提出抗告狀，並應
繳納抗告裁判費新台幣1,000 元。
中    華    民    國    95    年    10    月    19    日
                            書記官  黃進傑


司法院資訊處製作；財團法人民間司法改革基金會備份。
